臺灣士林地方法院民事判決　九十年度訴字第一五三○號
　　原　　　告　　思力國際股份有限公司
　　法定代理人　　庚○○
　　訴訟代理人　　辛○○
　　　　　　　　　甲○○
　　被　　　告　　戊○○
　　　　　　　　　丁○○
　　　　　　 　 　丙○○
　　訴訟代理人　　己○○
　　被　　　告　　乙○○
右當事人間請求返還不當得利事件，本院判決如左：
    主    文
被告戊○○應給付原告新台幣貳拾萬伍仟零伍元及自民國九十年十二月四日起至清償
日止，按週年利率百分之五計算之利息。
被告丁○○應給付原告新台幣壹拾陸萬柒仟柒佰柒拾壹元及自民國九十年十二月五日
起至清償日止，按週年利率百分之五計算之利息。
被告丙○○應給付原告新台幣壹拾柒萬陸仟陸佰壹拾元及自民國九十年十二月一日
起至清償日止，按週年利率百分之五計算之利息。
被告乙○○應給付原告新台幣柒萬仟玖佰貳拾捌元及自民國九十一年二月二十二日
起至清償日止，按週年利率百分之五計算之利息。
訴訟費用由被告戊○○負擔百分之三十三，被告丁○○負擔百分之二十七，被告丙○○負擔百分之二十八，餘由被告乙○○負擔。
本判決第一項於原告以新台幣陸萬玖仟元供擔保後，得假執行。
本判決第二項於原告以新台幣伍萬陸仟元供擔保後，得假執行。被告丁○○如於假執
行程序實施前，以新臺幣壹拾陸萬柒仟柒佰柒拾壹元為原告預供擔保，得免為假執行
。
本判決第三項於原告以新台幣伍萬玖仟元供擔保後，得假執行。被告丙○○如於假執
行程序實施前，以新臺幣壹拾柒萬陸仟陸佰壹拾元為原告預供擔保，得免為假執行
。
本判決第四項於原告以新台幣貳萬伍仟元供擔保後，得假執行。
    事    實
甲、原告方面：
  一、聲明：除假執行擔保金額外，如主文所示。
  二、陳述：
  （一）原告為多層次傳銷公司，被告原為原告公司之傳銷商，依兩造之約定，若被
        告所銷售之貨物有辦理退貨者，被告應將先前向原告領取之獎金退還，而被
        告之下線有退貨情事，被告現又皆與原告終止經銷合約，惟迄未依約將彼等
        於擔任原告傳銷商時，已領取而應退還之獎金退還予原告，爰依兩造所訂之
        契約及民法第二百六十條、第一百七十九條之規定，請求被告返還應退還原
        告之獎金及法定遲延利息。
  （二）依據公平交易委員會公研釋字第○○六及○六三號解釋意旨，謂經銷商退貨
        時所扣除之獎金或報酬，應僅限扣除退貨當事人所獲得之部分，至於其餘各
        相關之上線因該筆進貨所已獲取之獎金或報酬，則應分別向各該上線追回，
        而不得全數由當事人所退商品之價金中扣除，由此解釋足資證明原告得向退
        貨當事人之上線即被告，追回退貨部分已發放被告之獎金金額，以避免被告
        唆使其下線進貨而領取上線各項獎金後，再行全額退貨，引發詐領獎金之危
        機。
  （三）茲謹就被告應退還之金額說明如下：
　　　被告戊○○應返還之溢領獎金：
      (1)差額獎金部分：
        八十八年十月至八十九年二月間，被告戊○○依原告公司之差額獎金制度，
        於其下線進貨後，領取百分之三差額獎金，然被告戊○○之下線有退貨情事
        ，被告即應就退貨部分，退還所領之差額獎金。
      (2)培育（輔導）獎金部分：
        依原告公司輔導獎金制度，以被告戊○○之直接下線當月份整組業績之百分
        之五為被告戊○○應領取的輔導獎金，而被告戊○○之下線既有退貨，自應
        將退貨部分所領得之輔導獎金退還原告。
      (3)貢獻獎金部分：
     　 被告戊○○於八十八年十一月份升為侯爵聘級，可另外領取當月份全部下線
        組織業績之百分之二作為貢獻獎金，然其下線退貨，其應就該等組織下線退
        貨部分，將此部分獎金返還原告。
　　　被告丁○○應返還之溢領獎金：
      (1)差額獎金部分：
  　　　被告丁○○之下線有退貨情事，自應將該部分所領得之差額獎金返還原告。
    　(2)培育（輔導）獎金部分：
    　　被告丁○○之下線既有退貨情事，其就此所領得之百分之五輔導獎金自應退
        還原告。又被告丁○○所溢領之獎金，原告雖代扣除百分之十稅金，然該稅
        金部份，並非由原告取得，實乃依法向國稅局報繳，對此稅金部份，原告於
        被告全部償還所溢領之獎金及其相關利息、費用後，願向國稅局等相關單位
        提出更正，使被告得以向國稅局辦理。
　　　被告丙○○應返還之溢領獎金：
  　　　被告丙○○之下線有退貨情事，自應將該部分所領得之差額獎金返還原告。
  　　被告乙○○應返還之溢領獎金：
　　　　被告乙○○之下線既有退貨，則其該部分所領得之差額獎金自應返還原告。
乙、被告戊○○方面：
    被告戊○○未於最後言詞辯論期日到場，惟據其前所為之聲明、陳述如左：
　一、聲明：駁回原告之訴。
  二、陳述：雖為原告之傳銷商，然否認其下線有退貨。
丙、被告丁○○、丙○○方面：
    被告丁○○、丙○○均未於最後言詞辯論期日到場，惟據其等前所為之聲明、陳
　  述如左：
  一、聲明：
  （一）駁回原告之訴。
  （二）如受不利判決，願供擔保請准宣告免為假執行。
  二、陳述：確為原告之傳銷商，然其等經銷期間，並未辦理退貨，其等下線雖有退
      貨，然係因原告突將商品內容變更所致，而其等並不知情，原告於契約期滿始
      追討獎金，並無理由，且原告發放獎金之際已先行扣除所得稅，計算其等所領
      取之獎金有誤。
丁、被告乙○○方面：
    未於言詞辯論期日到場，亦未提出書狀作何聲明或陳述。
    理    由
一、本件被告均未於最後言詞辯論期日到場，核無民事訴訟法第三百八十六條各款所
    列情形，依原告之聲請，由其一造辯論而為判決。
二、原告起訴主張：其為多層次傳銷公司，被告原為其之傳銷商，依兩造之約定，若
    被告所銷售之貨物有辦理退貨者，被告應將先前向其領取之獎金退還，而被告之
    下線有退貨情事，被告現又皆與其終止經銷合約，惟迄未依約將彼等於擔任原告
    傳銷商時，已領取而應退還之獎金退還予原告，爰依兩造所訂之契約及民法第二
    百六十條、第一百七十九條之規定，請求被告返還應退還原告之獎金及法定遲延
    利息等情；被告戊○○則以：其雖為原告之傳銷商，然否認其下線有退貨等語置
    辯；被告丁○○、丙○○則以：伊等確為原告之傳銷商，然其等經銷期間，並未
    辦理退貨，其等下線雖有退貨，然係因原告突將商品內容變更所致，而其等並不
    知情，原告於契約期滿始追討獎金，並無理由，且原告發放獎金之際已先行扣除
    所得稅，計算其等所領取之獎金有誤等語置辯。
三、原告主張其為多層次傳銷公司，被告原均為該公司之傳銷商，因其等於擔任原告
    傳銷商之時，其下線有退貨情事之事實，業據提出與其所述相符之經銷商申請契
    約書、經銷商退貨申請書、退貨明細為證，被告丁○○、丙○○則均自認，被告
    戊○○亦自認確原為原告公司傳銷商之事實，自堪信為真實。至被告戊○○否認
    其下線有退貨之事實云云，然對原告所提出之退貨申請書則未表示意見，故其就
    此所辯與事實不符，不足採信。又原告主張就被告下線退貨部分，原告四人就退
    貨部分所領得之獎金各為二十萬五千零五元、十六萬七千七百七十一元、十七萬
    六千六百十三元、七萬三千九百二十八元一節，則據提出獎金明細表、台灣省合
    作金庫八十八年十二月二十日中心轉帳明細表一份、郵政存簿儲金薪資存款團體
    戶存款單四份為證，經核與其所述相符，亦堪憑信。
四、按經銷商依約定終止契約後三十日內，原告應以經銷商原購價格百分之九十買回
    經銷商所持有之商品，但得扣除已因該項交易而對經銷商給付之獎金或報酬，兩
    造所訂之經銷商退貨申請書中載有明文。被告之下線退貨，被告就退貨部分所領
    得之獎金分別為二十萬五千零五元、十六萬七千七百七十一元、十七萬六千六百
    十三元、七萬三千九百二十八元，已如前述，揆諸前揭說明，原告自得請求被告
    返還。至被告丁○○、丙○○辯稱原告已先扣除所得稅，其等實際未領取全額之
    獎金部分，該部分既仍屬其等所有，原告僅係依法代為扣除，此屬稅捐計算，得
    否申請退稅之問題，與其所得獎金無涉，被告就此所辯並無理由。又兩造間之經
    銷合約現雖已期滿終止，然被告下線之退貨既發生於兩造經銷契約期限內，原告
    自得據以請求被告依約定返還溢領之獎金。從而，原告請求被告戊○○、丁○○
    、丙○○、乙○○分別給付二十萬五千零五元、十六萬七千七百七十一元、十七
    萬六千六百十三元、七萬三千九百二十八元，及自起訴狀繕本送達翌日即被告戊○○自九十年十二月四日起、被告丁○○自九十年十二月五日起、被告丙○○自
    九十年十二月一日起、被告乙○○自九十一年二月二十二日起至清償日止按週年
    利率百分之五計算之利息，為有理由，應予准許。
五、原告依兩造間之經銷契約請求既有理由，已如前述，其另依民法第一百七十九條
    、第二百六十條之規定請求被告返還溢領獎金部分即毋庸再予審酌，又本案事證
    已臻明確，兩造其餘主張陳述及所提之證據，均毋庸逐一論斷，附此敘明。
六、原告陳明願供擔保請為宣告假執行，被告丁○○、丙○○則陳明願供擔保請為宣
    告免為假執行，經核均與規定相符，爰分別酌定相當之擔保金額予以宣告。
七、據上論結，本件原告之訴為有理由，依民事訴訟法第三百八十五條第一項前段、
    第七十八條、第八十五條第一項但書、第三百九十條第二項、第三百九十二條，
    判決如主文。
中　　　華　　　民　　　國　　九十一　　年　　　四　　　月　　　九　　　日
                                        臺灣士林地方法院民事第一庭
~B法　　　官　方彬彬
右為正本係照原本作成。
如對本判決上訴須於判決送達後廿日內向本院提出上訴狀。
中　　　華　　　民　　　國　　九十一　　年　　　四　　　月　　十一　　　日
~B法院書記官　蕭純純
